【裁判字號】    96,易,348
【裁判日期】    970314
【裁判案由】    詐欺
【裁判全文】
臺灣屏東地方法院刑事判決               96年度易字第348號
公  訴  人  臺灣屏東地方法院檢察署檢察官
被      告  甲○○
以上被告因詐欺案件，經檢察官提起公訴（95年度偵字第4375號
、96年度偵字第2194號），本院裁定改依簡式審判程序審理，判
決如下：
    主  文
甲○○共同連續意圖為自己不法之所有，以詐術使人將本人之物
交付，處有期徒刑壹年貳月，減為有期徒刑柒月。緩刑參年。
    事  實  及  理  由
一、事實：本件事實引用起訴書之記載（如附件）。
二、證據：本件證據除引用起訴書之記載（如附件）外，並增加
    引用被告甲○○於本院審理時之自白及證人乙○○於本院審
    理時之陳述為證據。
三、按行為後法律有變更者，適用行為時之法律。但行為後之法
    律有利於行為人者，適用最有利於行為人之法律，刑法第2
    條第1 項定有明文。查被告行為前，刑法即已修正，惟由總
    統以華總一義字第09400014901 號令公布自95年7 月1 日施
    行。刑法施行法亦於95年6 月14日由總統公布，於95年7 月
    1 日施行。因修正後之刑法第2 條第1 項規定，係規範行為
    後法律變更所生新舊法律比較適用之準據法，於刑法修正施
    行後，應適用修正後刑法第2 條第1 項之規定為「從舊從輕
    」之比較。而於比較時，則應併就罪刑有關之共犯、未遂犯
    、想像競合犯、牽連犯、連續犯、結合犯，以及累犯加重、
    自首減輕暨其他法定加減原因（如身分加減）與加減比例等
    一切情形，本於統一性及整體性原則，綜其全部罪刑之結果
    而為比較（最高法院95年5 月23日刑事庭第8 次會議決議參
    照）。本件所涉法律之變更部分，計有下列數項：
    (一)刑法第339 條第1 項之法定刑：
      修正後刑法第33條第5 款規定：「罰金: 新臺幣1,000 元
      以上，以百元計算之。」修正前之刑法同條款則規定：「
      罰金：1 元以上」（依罰金罰鍰提高標準條例第1 條規定
      應為銀元10元，即新臺幣30元）。故依修正後之規定，刑
      法第339 條第1 項之法定罰金刑下限業已提高，新舊法比
      較結果，以修正前之舊法對被告較為有利。
    (二)刑法第28條共同正犯之規定：本件被告所涉犯行，均已達
      既遂之程度，非僅預備或陰謀而已，故彼等行為後，刑法
      第28條之規定雖已由「2 人以上共同『實施』犯罪之行為
      者，皆為正犯」修改為「2 人以上共同『實行』犯罪之行
      為者，皆為正犯」，然對被告並無有利或不利可言。
    (三)刑法第56條連續犯之規定：按刑法第56條有關連續犯之規
      定，業於修正後刪除。此項刪除雖非犯罪構成要件之變更
      ，但足以影響行為人應受刑罰之法律效果。蓋被告連續數
      行為而犯同一罪名者，依修正前之規定，以一罪論，僅加
      重其刑至二分之一，惟依修正後之規定，需分論併罰，故
      仍屬法律有變更，且依此比較結果，顯以適用舊法對被告
      較為有利。
    (四)刑法第74條緩刑之規定：本件被告未曾犯罪受有期徒刑之
      宣告，故不論依修正前後之刑法第74條規定，皆得宣告緩
      刑。又依刑法施行法第6 條之1 規定可知，不論緩刑宣告
      係在新法施行前適用舊法為之，或新法施行後適用新法為
      之，皆依新法規定撤銷緩刑。故修正後之刑法雖擴張得撤
      銷緩刑事由，並不影響對被告之利益。此外，新法第74條
      第2 項規定得命受緩刑宣告之行為人履行負擔，同條第5
      項規定緩刑之效力不及於從刑及保安處分。而舊刑法則無
      命履行負擔之規定，其緩刑效力亦可及於從刑，整體比較
      下，依新法規定所為緩刑宣告較不利於行為人。
    (五)經綜合比較新舊刑法之規定後可知，修正後之刑法規定並
      未有利於被告，依刑法第2 條第1 項前段規定，仍應適用
      被告行為時之刑法規定處斷，合先敘明。
四、核被告所為，係犯修正前刑法第339 條第1 項之詐欺取財罪
    。被告與自稱「利國輝」之成年男子間，就前揭犯行有犯意
    聯絡及行為分擔，均為共同正犯。被告向不同被害人先後實
    施之數次詐財行為，時間緊接，所犯罪名相同，顯係出於概
    括犯意反覆為之，為刑法修正前所謂連續犯，應依修正前刑
    法第56條之規定以一罪論，並加重其刑。爰審酌被告之智識
    程度、無犯罪前科，本件犯罪之動機、目的、手段，其犯罪
    所得利益，被害人所受損害，被告事後坦承犯行，並已賠償
    被害人之損失或與被害人洽妥賠償條件，而與全部被害人達
    成和解，有和解書2 紙及本院調解筆錄影本2 份附卷可考（
    本院卷第29、47、50、51、114 頁參照），頗有悔意等一切
    情狀，量處如主文所示之刑，以資懲儆。又因被告之犯罪時
    間係在96年4 月24日以前，故應依中華民國96年罪犯減刑條
    例之規定減其刑期二分之一。末查，被告之前均未曾受有期
    徒刑以上刑之宣告，因一時失慮，偶罹刑典，事後已坦承犯
    行，深具悔意，經此刑之宣告後，應知警惕而無再犯之虞，
    本院因認暫不執行其刑為當，故予以宣告緩刑3 年，用啟自
    新。
據上論斷，應依刑事訴訟法第273 條之1 第1 項、第299 條第1
項前段、第310 條之1 第1 項，刑法第2 條第1 項前段，修正前
刑法第28條、第56條、第339 條第1 項、第74條第1 項第1 款，
修正前罰金罰鍰提高標準條例第1 條前段，中華民國96年罪犯減
刑條例第2 條第1 項第3 款、第7 條，判決如主文。
中    華    民    國    97    年    3     月    14    日
                  刑事第四庭    法  官  王以齊
以上正本證明與原本無異。
如不服本判決應於收受本判決送達後十日內向本院提出上訴書狀
，其未敘述上訴理由者，並得於提起上訴後十日內向本院補提理
由書狀（均須按他造當事人之人數附繕本）「切勿逕送上級法院
」
中    華    民    國    97    年    3     月    14    日
                                書記官  蔡進吉
附錄本判決論罪之法條：
刑法第339條第1項
意圖為自己或他人不法之所有，以詐術使人將本人或第三人之物
交付者，處5 年以下有期徒刑、拘役或科或併科1000元以下罰金
。


司法院資訊處製作；財團法人民間司法改革基金會備份。
